【裁判字號】    97,訴,493
【裁判日期】    970731
【裁判案由】    毒品危害防制條例
【裁判全文】
臺灣士林地方法院刑事判決               97年度訴字第493號
公  訴  人  臺灣士林地方法院檢察署檢察官
被      告  甲○○
                    （另案於臺灣臺北監獄執行中）
上列被告因毒品危害防制條例案件，經檢察官提起公訴（97年度
毒偵字第635 號），被告於準備程序為有罪之陳述，經本院合議
庭裁定由受命法官獨任進行簡式審判程序，並判決如下：
    主  文
甲○○施用第一級毒品，累犯，處有期徒刑壹年。扣案之第一級
毒品海洛因壹包淨重零點肆柒公克沒收銷燬之、盛裝前開毒品海
洛因所用之包裝袋壹只及注射針筒支均沒收。
    事  實
一、甲○○曾於民國92年間因毒品危害防制條例案件，經本院以
    92年度士簡字第1072號判決判處有期徒刑6 月確定。復於92
    年間因毒品危害防制條例案件，經臺灣高等法院以92年度上
    訴字第4437號判決分別判處有期徒刑1 年及8 月確定。又於
    93年間因贓物案件，經本院以93年度士簡字第302 號判決判
    處有期徒刑6 月確定。嗣經本院以93年度聲字第434 號裁定
    定其應執行刑為有期徒刑2 年4 月確定，迄於95年3 月23日
    縮刑期滿執行完畢。猶不知悔改，其曾於87年間因施用毒品
    案件，經本院以87年度毒聲字第467 號裁定送觀察、勒戒後
    ，認無繼續施用毒品傾向，而由臺灣士林地方法院檢察署檢
    察官以87年度偵字第7742號為不起訴處分確定。復於88年間
    因施用毒品案件，經本院以88年度毒聲字第1164號裁定送觀
    察、勒戒後，認無繼續施用毒品傾向，而由臺灣士林地方法
    院檢察署檢察官以88年度偵字第4818號為不起訴處分確定。
    又於92年間因施用毒品案件，經本院以92年度毒聲字第395
    號裁定令入戒治處所施以強制戒治，並自92年5 月27日起執
    行強制戒治，嗣因法律修正而於93年1 月9 日停止戒治出監
    ，該案並經本院以92年度士簡字第1072號判決判處有期徒刑
    6 月確定在案。詎其於前開施用毒品案件執行完畢出監後仍
    不知悔悟，竟基於施用第一級毒品海洛因之犯意，於97年3
    月1 日晚間10許，在臺北縣淡水鎮馬偕醫院淡水院區旁之小
    巷內，以針筒注射海洛因之方式，施用第一級毒品海洛因1
    次，嗣於97年3 月1 日晚間11時許，為警在臺北縣淡水鎮○
    ○路108 號附近查獲，並扣得海洛因1 包（淨重0.47公克）
    、注射針筒3 支，嗣經警徵得其同意而採尿送驗之結果，呈
    嗎啡陽性反應，始查知上情。
二、案經臺北縣政府警察局淡水分局報請臺灣士林地方法院檢察
    署檢察官偵查起訴。
    理  由
一、本件被告甲○○所犯係死刑、無期徒刑或最輕本刑為三年以
    上有期徒刑或高等法院管轄第一審案件以外之罪，其於準備
    程序期日就被訴事實為有罪之陳述，經本院告知簡式審判程
    式之旨，並聽取公訴人及被告之意見後，經合議庭裁定由受
    命法官獨任進行簡式審判程序，是依刑事訴訟法第273 條之
    2 規定，本件之證據調查，不受同法第159 條第1 項、第16
    1 條之2 、第161 條之3 、第163 條之1 及第164 條至第17
    0 條規定之限制，合先敘明。
二、上揭犯罪事實，業據被告甲○○於偵查及本院審理時均坦承
    不諱，而被告97年3 月1 日經警查獲時所採集尿液，經送臺
    灣檢驗科技股份有限公司以酵素免疫分析法初步檢驗，再以
    氣相層析質譜儀確認檢驗後，鑑驗結果呈鴉片類陽性反應，
    亦有該公司97年3 月12日濫用藥物檢驗報告1 紙在卷可稽（
    見97年度毒偵字第635 號卷第54頁），並有第一級毒品海洛
    因1 包（淨重0.47公克）及注射針筒3 支扣案可資佐證，而
    前開第一級毒品海洛因1 包（淨重0.47公克），經送法務部
    調查局以氣相層析質譜儀分析法檢驗，檢出第一級毒品海洛
    因成分，亦有該局97年4 月29日調科壹字第09723021360 號
    毒品鑑定書1 紙存卷可參（見本院卷第26頁），是被告自白
    施用第一級毒品，應認與事實相符，而可採信。
三、按92年7 月9 日修正公布，並於93年1 月9 日施行之毒品危
    害防制條例刪除2 犯及3 犯之規定，一改修法前繁雜之處遇
    程序，僅將施用毒品者簡化區分為初犯、再犯，並認施用毒
    品者係屬病患性犯人，以觀察、勒戒戒除其身癮，並以強制
    戒治去除其心癮。經觀察、勒戒或強制戒治執行完畢釋放後
    ，若係5 年後再犯該條例第10條施用毒品罪者，與同條例第
    20條第1 項、第2 項關於「初犯」之處理方式相同，檢察官
    應先聲請法院裁定令被告入勒戒處所觀察、勒戒，並視有無
    繼續施用毒品傾向，決定應予釋放、為不起訴之處分，或應
    聲請法院裁定令入勒戒處所強制戒治；若係5 年內「再犯」
    同條例第10條施用毒品罪者，依同條例第23條第2 項規定，
    檢察官則應依法追訴。觀諸該條例第20條第3 項之修正理由
    ：「觀察、勒戒或強制戒治5 年後再犯者，顯見前所實施之
    觀察、勒戒或強制戒治已足以遮斷其施用毒品之癮，為期自
    新及協助其戒除毒癮，對此5 年後再犯者，爰明定仍適用初
    犯之規定，先經觀察、勒戒、強制戒治之程序。」及同條例
    第23條第2 項之修正理由：「為配合簡化施用毒品犯之刑事
    處遇程序，並鑑於經觀察、勒戒或強制戒治執行完畢釋放後
    5 年內再犯者，其再犯率甚高，原據以實施之觀察、勒戒及
    強制戒治既已無法收其實效，自應施以刑事處遇」，顯然如
    施用毒品者係前經觀察、勒戒或強制戒治等治療程序執行完
    畢5 年後，始再施用毒品之「初犯」，因前所執行之觀察、
    勒戒或強制戒治已足收戒除毒癮之效，自應重新執行觀察、
    勒戒或強制戒治等治療程序，並於治療程序執行完畢後，由
    檢察官為不起訴處分，毋庸對之追訴處罰；反之，在「再犯
    」之情形，因其先前所為治療程序顯未能收戒斷毒癮之效，
    且考量施用毒品者之再犯率偏高，乃簡化其刑事處遇程序，
    而逕予追訴處罰，不再施以治療程序。參酌上開立法理由，
    修正毒品危害防制條例就施用毒品者，祇於「初犯」及「5
    年後再犯」二種情形，有其追訴條件之限制，即須於初犯經
    觀察、勒戒或強制戒治釋放後，5 年內均無施用毒品之行為
    ，始能認其前所實施之觀察、勒戒或強制戒治已足遮斷毒癮
    ，而得於5 年後再犯時，再予適用初犯之規定，重行觀察、
    勒戒等程序。倘5 年內已經再犯，被依法追訴處罰，縱其第
    3 次（或第3 次以上）施用毒品之時間在初犯釋放5 年以後
    ，即與「5 年後再犯」之情形有別，且因已於「5 年內再犯
    」，顯見其再犯率甚高，原實施觀察、勒戒或強制戒治，已
    無法收其實效，而無5 年戒斷期之存在，自無再經觀察、勒
    戒及強制戒治之必要，即應依該條例第10條處罰，始符新法
    修正之本旨，最高法院95年度臺非字第59號、第65號判決意
    旨可資參照。經查：被告甲○○曾於87年間因施用毒品案件
    ，經本院以87年度毒聲字第467 號裁定送觀察、勒戒後，認
    無繼續施用毒品傾向，而由臺灣士林地方法院檢察署檢察官
    以87年度偵字第7742號為不起訴處分確定。復於88年間因施
    用毒品案件，經本院以88年度毒聲字第1164號裁定送觀察、
    勒戒後，認無繼續施用毒品傾向，而由臺灣士林地方法院檢
    察署檢察官以88年度偵字第4818號為不起訴處分確定。又於
    92年間因施用毒品案件，經本院以92年度毒聲字第395 號裁
    定令入戒治處所施以強制戒治，並自92年5 月27日起執行強
    制戒治，嗣因法律修正而於93年1 月9 日停止戒治出監，該
    案並經本院以92年度士簡字第1072號判決判處有期徒刑6 月
    確定在案。復於92年間因毒品危害防制條例案件，經臺灣高
    等法院以92年度上訴字第4437號判決分別判處有期徒刑1 年
    及8 月確定等情，有臺灣高等法院被告前案紀錄表1 份在卷
    可佐（見本院卷第5 頁至第22頁）。是被告本案施用第一級
    毒品之犯行，雖距其於88年12月7 日觀察勒戒執行完畢已逾
    5 年，惟被告於該次觀察勒戒執行完畢後5 年內，既又分別
    於92年間再犯施用毒品之罪，且經法院判處罪刑確定，揆諸
    前揭說明，被告本案施用第一級毒品之犯行，既非初犯，亦
    與毒品危害防制條例第20條第3 項所稱之「5 年後再犯」有
    別，即應依法訴追審理。從而，本案事證明確，被告施用第
    一級毒品海洛因之犯行，堪以認定，應依法論科。
四、查海洛因係毒品危害防制條例第2 條第2 項第1 款所稱之第
    一級毒品。核被告施用第一級毒品海洛因之行為，係犯同條
    例第10條第1 項之施用第一級毒品罪。其施用第一級毒品前
    後持有第一級毒品之低度行為，為施用之高度行為所吸收，
    不另論罪。又被告有如事實欄所載論罪科刑及刑之執行情形
    ，此有臺灣高等法院被告前案紀錄表1 份附卷可稽，其於有
    期徒刑執行完畢後5 年內，故意再犯本案有期徒刑以上之罪
    ，應依刑法第47條第1 項之規定，論以累犯，並加重其刑。
    爰審酌被告前已經觀察、勒戒等治療程序，竟仍無法戒除毒
    癮，復又觸犯本件犯行，顯示其定力不足、意志不堅、易受
    外界誘惑，施用次數，施用毒品戕害己身健康，對社會所生
    危害非重，及犯罪後坦承犯行，態度尚佳等一切情狀，量處
    如主文所示之刑，以示懲儆。
五、扣案之第一級毒品海洛因1 包（淨重0.47公克），係違禁物
    ，不問屬於犯人與否，應依毒品危害防制條例第18條第1 項
    前段宣告沒收銷燬。至扣案盛裝上開毒品所用之包裝袋1 只
    ，為被告所有之物，業據其供明在卷，該包裝袋具有防止毒
    品裸露、散逸及便利攜帶之功能，自屬供本案施用海洛因犯
    行所用之物，而注射針筒3 支，係被告所有供其施用第一級
    毒品海洛因所用之物，業據被告陳明在卷，上開包裝袋及注
    射針筒均依刑法第38條第1 項第2 款規定宣告沒收。
據上論斷，應依刑事訴訟法273 條之1 第1 項、第299 條第1 項
前段，毒品危害防制條例第10條第1 項、第18條第1 項前段，刑
法第11條、第47條第1 項、第38條第1 項第2 款，判決如主文。
本案經檢察官吳維雅到庭執行職務。
中    華    民    國    97    年    7     月    31    日
                  刑事第四庭法  官  高雅敏
以上正本證明與原本無異。
如不服本判決，應於收受送達後10日內向本院提出上訴書狀，其
未敘述上訴理由者，應於上訴期間屆滿後20日內向本院補提理由
書狀。
                            書記官  陳映羽
中    華    民    國    97    年    9     月    19    日
附錄本案論罪科刑法條
毒品危害防制條例第10條
施用第一級毒品者，處 6 月以上 5 年以下有期徒刑。
施用第二級毒品者，處 3 年以下有期徒刑。


司法院資訊處製作；財團法人民間司法改革基金會備份。
